臺灣板橋地方法院民事判決　　　　　　　96年度婚字第1281號
原　　　告　甲○○
被　　　告　乙○○
上列當事人間請求離婚事件，於民國96年12月7 日經言詞辯論終
結，本院判決如下：
    主　　文
准原告與被告離婚。
訴訟費用由被告負擔。
    事　　實
甲、原告方面：
一、聲明：如主文所示。
二、陳述：
（一）原告與被告為夫妻關係，婚後育有陳建地（69年9 月23日
      生）、陳美君（71年10月6 日生）等二名子女，共同居住
      於臺北縣板橋市○○○街10巷11之3 號。
（二）被告於89年間，無故自上開住處離開，未告知其行止，去
      向不明，雖經原告多方找尋，仍無所獲，其間僅偶爾返家
      停留片刻，或取走其信件後即離去，迄今仍未返家與原告
      同居。
（三）被告有工作能力，能共同負擔家庭經濟，然自其離家以後
      至今，始終未支付家庭生活費用，對原告及子女不聞不問
      ，均賴原告工作籌措金錢，扶養子女，家計始獲維持。
（四）兩造分居多年，雙方已無感情存在，被告復不負擔家計，
      兩造間顯有重大事由，難以維持婚姻，爰依民法第1052條
      第2 項有重大事由，難以維持婚姻之規定，請求判決兩造
      離婚。
三、證據：提出戶籍謄本1 件、受理查尋人口案件登記表影本1
    件為證，並聲請訊問證人即兩造之女陳美君。
乙、被告方面：
一、聲明：駁回原告之請求。
二、陳述：
（一）被告承認於89年間自臺北縣板橋市○○○街10巷11之3號
      住處離開。此係因被告平常喝酒比較晚回家，返家後與原
      告吵吵鬧鬧，以至於在生氣之下，離開家裡。被告於離家
      之後，在外租房子，並未告知原告及家人有關租處地址。
（二）平常被告有事情始與原告聯絡，嗣於90年左右，因原告帶
      其他男人回家睡覺，被告始未與原告聯絡。
（三）被告離家之後，剛開始工作不正常，後來有做鋁窗，當時
      長子已經成年，在當兵，長女還在讀書，原告有在工作，
      故被告沒有拿錢回家。
（四）被告離家之後，剛開始有回家探望好多次，後來也有回去
      幾次，其中有幾次原告外出上班，並未看到被告。
    理    由
一、按關於訴訟上自認及不爭執事實之效力之規定，在撤銷婚姻
    、離婚或夫妻同居之訴，於撤銷婚姻、離婚或拒絕同居之原
    因、事實，亦不適用之，民事訴訟法第574 條第2 項前段定
    有明文。本件因係離婚之訴，事關身分，其事由係屬法院依
    職權調查之事項，是被告雖就原告請求離婚之原因事實予以
    自認，亦不生訴訟法上自認之效果。然法院以此自認或不爭
    執之情形，為其依自由心證判斷事實真偽之資料，於法要無
    違背，合先敘明。
二、原告主張其與被告係夫妻，現婚姻關係仍存續中，並育有陳
    建地（69年9 月23日生）、陳美君（71年10月6 日生）等二
    名子女之事實，業據原告提出戶籍謄本1 件為證，並為被告
    所不爭執，堪認為真實。
三、經查：
（一）原告主張被告於89年間，無故自兩造設於臺北縣板橋市○
      ○○街10巷11之3 號之住處離開，未告知其行止，去向不
      明，雖經原告多方找尋，仍無所獲，其間僅偶爾返家停留
      片刻，或取走其信件後即離去，迄今仍未返家與原告同居
      之事實，業據原告提出受理查尋人口案件登記表影本1 件
      為證，並經證人即兩造之女陳美君到庭證稱：「（問：是
      誰離開家裡？）爸爸。」、「（問：何時從何處離開？）
      已經很多年了，大概是在89年左右離開的，從臺北縣板橋
      市○○○街10巷11之3 號住處離開。」、「（問：爸爸為
      何離家？）我不知道。」、「（問：爸爸離開時，有無先
      告知家人？）沒有，不告而別。」、「（問：爸爸離家之
      後，有無與家人聯絡？）很少，他沒有跟媽媽聯絡，我有
      打電話給他，有聯絡到他，有他的信件要轉交給他，我跟
      他約地點交給他。」、「（問：你爸爸有無告知他的去處
      ？）沒有。」、「（問：家人是否知道爸爸的去處？）不
      知道。」等語屬實（參見本院96年11月2 日言詞辯論筆錄
      ），復為被告所自認，堪信為真實。
（二）原告主張被告有工作能力，能共同負擔家庭經濟，然自其
      離家以後至今，始終未支付家庭生活費用，對原告及子女
      不聞不問，均賴原告工作籌措金錢，扶養子女，家計始獲
      維持之事實，核與證人陳美君到庭證稱：「（問：爸爸離
      家之後，有無給付家庭生活費用？）沒有。」、「（問：
      爸爸離家當時，有無工作能力，在做什麼工作？）有工作
      能力，以前是做鞋子。）爸爸離家之後，爸爸和你們小孩
      的生活如何維持？）靠媽媽上班賺錢，媽媽在遠東百貨上
      班。」、「（問：爸爸離家之後，有無來探視或用任何方
      式關心問候你和哥哥？）很少。」等語情節相符（參見上
      開言詞辯論筆錄），復為被告所不爭執，亦應認為真實。
（三）至被告雖辯以大約於90年左右因為原告帶其他男人回家睡
      覺，故被告始未與原告聯絡云云，惟此為原告所否認。按
      當事人主張有利於己之事實者，就其事實有舉證之責任，
      民事訴訟法第277 條定有明文，依此一舉證責任分配之原
      則，即應由被告就原告此一事實負舉證責任，然被告並未
      舉出積極證據以實其說，尚難遽認被告於該主張事實已有
      確實證明方法，自不能認其抗辯之事實為真實。
四、按民法第1052條第2 項前段規定：「有前項以外之重大事由
    ，難以維持婚姻者，夫妻之一方得請求離婚。」，其目的在
    使夫妻請求裁判離婚之事由較富彈性。是夫妻間發生足使婚
    姻難以維持之重大事由者，雖不符合該條第1 項所列各款情
    形，亦無不准依該法條第2 項訴請離婚之理，最高法院86年
    3 月4 日86年度第二次民事庭會議決議可資參照。次按婚姻
    係以夫妻之共同生活為目的，配偶應互相協力保持其共同生
    活之圓滿、安全及幸福，因而夫妻應相互尊重以增進情感和
    諧及誠摯之相處，此為維持婚姻之基礎，若此基礎不復存在
    ，致夫妻無法共同生活，無復合可能者，即應認有難以維持
    婚姻之重大事由存在。經查：
（一）本件被告於89年間，即擅自離家出走，從未返家與原告共
      同居住生活，迄今約已7 年，雙方徒有夫妻之名，而無夫
      妻之實，彼此感情已因長期分隔而淡漠，此與夫妻以共同
      生活為目的之本質有違，而失共同生活之基礎，兩造之婚
      姻於客觀上亦已生破綻，而顯無回復共同生活之希望。
（二）被告於89年間離家後，即未返家，亦未正常問候原告及子
      女，未將其行止告知原告，顯見被告並無與原告維持婚姻
      共同生活之意。
（三）被告自離家出走後，始終未曾給付家庭生活費用予原告供
      為家用，對原告及子女之生活情況不聞不問，幸賴原告工
      作籌措金錢，原告及子女生活始獲維持，顯見被告對家庭
      未盡為人夫、人父之責，其已嚴重違反夫妻須互相協力保
      持共同生活之圓滿及互相扶持之婚姻目的。
（四）綜上所述，兩造於客觀上維持婚姻之情感不復存在，在主
      觀上亦已喪失維持婚姻之意欲，兩造間婚姻所生之破綻，
      已無回復之希望，其情形已構成難以維持婚姻之重大事由
      ，且此項重大事由，尚非可歸責原告。從而，原告依民法
      1052條第2 項之規定，請求裁判離婚，洵屬有據，應予准
      許。
五、據上論結，本件原告之訴為有理由，爰依民事訴訟法第78條
    ，判決如主文。
中　　華　　民　　國　　96　　年　　12　　月　　31　　日
                  家事法庭  法　官　郭光興
以上正本證明與原本無異
如不服本判決，應於判決送達後20日內向本院提出上訴狀
中　　華　　民　　國　　97　　年　　1 　　月　　2 　　日
                            書記官　簡維萍
